臺灣臺中地方法院刑事裁定　　　　　　　　　　　　　　九十一年度自更字第六號
　　自　訴　人　丙○○
　　被　　　告　乙○○○
右列被告因侵占案件，經自訴人提起自訴，本院裁定駁回自訴後，經自訴人提起抗告
，由台灣高等法院台中分院（九十一年度抗字第一號）撤銷發回本院續行調查，本院
裁定如左：
    主      文
本件自訴駁回。
    理      由
一、本件自訴意旨如附件自訴狀影本所載。
二、按法院或受命法官於自訴案件第一次審判期日前訊問自訴人、被告及蒐集或調查
    證據結果，如認為案件有刑事訴訟法第二百五十二條至第二百五十四條之情形者
    ，得以裁定駁回自訴，同法第三百二十六條第三項定有明文。
三、按刑法上侵占罪之成立，以擅自處分自己持有之他人所有物，或變易持有之意為
    所有之意，而逕為所有人之行為，為其構成要件，雖行為之外形各有不同，要必
    其具有不法所有之意思始足當之；又刑法上之侵占罪，須持有人變易其原來持有
    之意思而為不法所有之意思，始能成立，如僅將持有物延不交還或有其他原因致
    一時未能交還，既缺乏主觀要件，即難遽以該罪相繩（最高法院十九年上字第一
    ０五二號判例及六十八年台上字第三一四六號判例參照）。本件自訴人丙○○認
    被告乙○○○涉有侵占罪嫌，無非以被告前曾與其合夥投資證券公司所衍生之債
    權債務中，有新台幣（下同）十四萬四千零二十七元應歸其所有，惟該款項經匯
    入被告帳戶後，被告尚未返還予伊等為其論據。訊據被告乙○○○固坦承吳光陸
    律師代匯入其在世華商銀台中分行活儲第00000000000號帳戶內之十
    四萬四千零二十七元屬自訴人所有等情不諱，惟堅決否認有何侵占之犯行，辯稱
    略以：該款項至今仍在其帳戶內，伊都沒有動用它，因為自訴人在六十九年間有
    投資伊三十萬元的土地款項，係以伊之名義購買土地，其他投資人之土地持分都
    已分配，僅自訴人遲不出面解決，而自訴人復主張說以後土地賣了，再給買的人
    承擔這三十萬元，土地增值稅還要二十幾萬元，這十四萬餘元尚未領出的原因是
    要與土地同時處理，會算清楚之後，雙方再行處理，惟目前景氣不佳，土地無人
    願意購買，是伊迫不得已而以此方式始可讓自訴人儘速出面與伊解決前開延宕已
    久之土地問題，伊並沒有侵占的意思，伊願將這十四萬餘元讓自訴人領，但自訴
    人須將伊以前購買土地所用之印章還給伊，伊已將十四萬四千零二十七元之款項
    匯還予自訴人等語。
四、經查，被告乙○○○固不否認，其與自訴人丙○○前因合夥投資所生之系爭十四
    萬四千零二十七元應予歸還自訴人，此亦經證人甲○○到庭證述屬實，並有本院
    台中簡易庭八十八年度中小字第一一七八號小額訴訟判決影本一份在卷可考。惟
    所辯稱自訴人前亦因前曾與其合夥投資土地部分尚有土地增值稅部分未處理完畢
    ，該土地增值稅還要二十幾萬元，這十四萬餘元尚未領出的原因是要與土地同時
    處理，會算清楚之後，雙方再行處理，惟目前景氣不佳，土地無人願意購買，是
    其迫不得已而以此方式始可讓自訴人儘速出面與其解決前開延宕已久之土地問題
    等情，此迭據被告乙○○○供述甚詳，自訴人雖主張土地增值稅業經時效完成而
    消滅，惟亦不否認有合夥投資土地之情事。另證人丁○○亦於本院九十一年二月
    十九日調查時，到庭證稱如下：
    問：你知道的部分？
    證人丁○○：自訴人以前就常常打電話來要這筆十四萬四千零二十七元的款項，
                後來有一天他跟一位賴先生到我家來，說是自訴人的朋友，他們來
                要那筆錢，經過商談，那位賴先生也當場跟自訴人說應該先處理卅
                萬元那筆土地的事情比較重要，他們就回去了。之後自訴人就沒有
                再打電話過來了，也沒有來處理土地的事情。
    是綜據上述，被告辯稱其係欲以系爭十四萬四千零二十七元與前述合夥投資土地
    所衍生之土地增值稅一併處理，其主觀上並無將該十四萬四千零二十七元據為己
    有之意，衡情應堪採信。次查系爭十四萬四千零二十七元係於九十年四月二十六
    日匯入被告前開帳戶內，至匯還自訴人前仍未被人提領，被告亦未處分該筆款項
    ，此有該存摺影本在卷足稽，益徵被告並無將該十四萬四千零二十七元變易持有
    為所有之意甚為灼然。末查被告於本院審理前已於九十年十二月十三日將系爭金
    額十四萬四千零二十七元匯還予自訴人，亦有世華聯合商業銀行匯出匯款回條影
    本一紙在卷足憑，亦為自訴人所承認，是茍被告有將該十四萬四千零二十七元據
    為己有之意，豈有於該筆款項匯入其帳戶內逾九個月未曾動用，且於本院審理前
    之九十年十二月十三日將系爭金額十四萬四千零二十七元匯還予自訴人之理！再
    者，自訴人亦不否認之前於八十八年五月二十日匯入被告同一帳戶之一百二十九
    萬八千四百十三元亦已處理完畢，被告並未將之侵占入己，此亦有前述存摺影本
    可參，衡諸常情，同樣匯入被告帳戶內且金額高達一百二十九萬餘元之款項，被
    告都未予侵占，如非因前述合夥投資土地問題尚未處理，被告應不致侵占遠小於
    一百二十九萬餘元之系爭十四萬四千零二十七元款項。從而，綜上所述，參以前
    開匯入被告帳戶內之系爭十四萬四千零二十七元已逾九個月而未為被告所處分、
    之前匯入被告同一帳戶內之一百二十九萬餘元亦未被侵占、被告與自訴人間尚有
    另筆合夥投資土地之事尚未處理及被告已匯還自訴人系爭十四萬四千零二十七元
    等情以觀，被告主觀上並無侵占該筆款項之意圖應屬實情，被告之所以未將系爭
    十四萬四千零二十七元返還予自訴人，其主觀上係欲與前揭合夥投資土地之事一
    併處理甚明。揆諸前開最高法院判例意旨，被告所為核與侵占罪之構成要件尚屬
    有間，尚難以被告一時未能返還系爭款項，即遽論被告以侵占之罪責。本件純屬
    債務不履行之民事糾葛，且雙方亦已解決清楚。此外本院復查無其他積極之證據
    足以證明被告有何自訴人所指之犯行，是被告犯罪嫌疑尚屬不足，本件自訴自應
    予駁回。
據上論斷，應依刑事訴訟法第三百二十六第三項、第二百五十二條第十款，裁定如主
文。
中      華      民      國    九十一    年      二      月    二十二    日
                                 臺灣臺中地方法院刑事第四庭
                                     法  官      洪  俊  誠
右正本證明與原本無異。
如不服本裁定，應於裁定送達後五日內向本院提出抗告狀。
                                     書記官      胡  美  娟
中      華      民      國    九十一    年      二      月    二十二    日
